臺灣屏東地方法院刑事判決　　　　　　　　　　　　　九十一年度易字第二三號
　　公　訴　人　臺灣屏東地方法院檢察署檢察官
　　被　　　告　甲○○
右列被告因竊盜等案件，經檢察官提起公訴（九十年度偵字第七八八三號），本院判
決如左：
     主  文
甲○○行使偽造私文書，足以生損害於他人，累犯，處有期徒刑肆月，如易科罰金，
以參佰元折算壹日。偽造之「乙○○」姓名貳聯及指印貳枚均沒收。
     事  實
甲○○曾因違反麻醉藥品管理條例案件，經本院判處有期徒刑四月確定，於民國八十
六年四月二十七日縮刑執行完畢，猶不知悛悔，意圖為自己不法之所有，擬竊取其胞
妹乙○○所有之車號ＺＺＣ─八七二號機車典當牟利，基於竊盜及偽造文書暨行使等
犯意，於民國九十年十月二十三日上午時分，在屏東縣枋寮鄉○○村○○路二三○號
住處，竊取上開機車及座墊下置物廂內之乙○○身分證影本及該機車行照各一張得手
，隨即於當日上午十一時許，前往同鄉○○路○段四二九號吳松原所營之「弘通當舖
」，出示其所竊得之乙○○身分證影本及機車行車執照取信吳松原，並告稱受乙○○
委託典當機車，乃偽簽「乙○○」姓名二聯並捺押指印二枚而偽造乙○○之授權書，
並持以向不知情之吳松原主張其得有乙○○授權典當機車之權限而行使，足生損害於
乙○○及吳松原，嗣經乙○○申告報警處理始循線查獲。
     理  由
一、訊據被告甲○○坦承擅將告訴人乙○○所有之前揭機車取走，並偽造告訴人之授
    權書出示加以典當之事實，惟辯稱：伊不知這樣作是違法的云云。惟查，被告本
    件犯行，據告訴人乙○○指訴在卷，並經證人吳松原證述明確，並有被告所偽造
    之授權書（按被告偽造該授權書，錯列委任與受任雙方之地位，惟不拘泥文字，
    探究其真意，實乃偽造告訴人名義出具授權書無誤）附卷足憑，被告智慮無缺，
    徒以前揭情詞置辯，顯係卸責之詞，委無可採。被告竊取告訴人所有之機車，且
    無制作權限捏造告訴人名義制作授權書等事實，洵堪認定，事證明確，應予依法
    論科。
二、核被告所為，係犯刑法第三百二十條第一項之竊盜罪及第二百十六條、第二百十
    條之行使偽造私文書罪。按刑法上之偽造署押罪，係指單純偽造簽名、畫押而言
    ，若在制式之書類上偽造他人簽名，併該書類其餘文字之記載，已為一定意思表
    示，則具文書之性質，非僅止於署押而已（最高法院八十五年台非字一四六號判
    決意旨參照）。查本件卷附被告所偽造之授權書，其上列載委任之原因、授與之
    權限等相關欄位，其中委任之原因欄內載敘「（委任人）因事忙碌，不能親自辦
    理」等語，最後由委任、受任雙方署押於文件末端確認，綜觀全份文件記載，顯
    係表示告訴人授予一定事務處理權限之意，應屬私文書。公訴意旨認被告擅為告
    訴人之簽名及捺押指印，係犯偽造署押罪，容有誤會，因不礙於事實之同一性，
    本院仍應予審判，並變更其起訴法條。另被告係於竊取告訴人前揭機車之同時，
    併同得手置於該機車置物箱內之告訴人身分證影本及行車執照，應為實質上一罪
    ，公訴意旨認屬連續犯，亦有未合。被告偽造告訴人署押之行為，為偽造私文書
    行為之一部；偽造私文書後復持以行使，偽造之低度行為應為行使之高度行為所
    吸收，偽造署押及偽造私文書均不另論罪。上開所犯竊盜罪及行使偽造私文書罪
    ，有方法結果之牽連關係，應依牽連犯規定，從一重以行使偽造私文書罪論處。
    再者，被告曾因違反麻醉藥品管理條例案件，經本院判處有期徒刑四月確定，於
    八十六年四月二十七日縮刑執行完畢，有臺灣屏東地方法院檢察署刑案資料查註
    紀錄表及本院全國前案紀錄表可佐，其於五年內再犯本件有期徒刑以上之罪，為
    累犯，應依刑法第四十七條加重其刑。爰審酌被告素行、智識程度，犯罪之動機
    、手段、目的及犯後態度等一切情狀，量處如主文所示之刑，並諭知易科罰金之
    折算標準，以資儆懲。
三、前揭授權書上被告偽造之「乙○○」姓名二聯及指印二枚（按文件起始處之「乙
    ○○」姓名字樣，由其上併捺押有指印以觀，洵有確認並證明該名義人親為之意
    ，非僅供提示人別辨識之用，故亦屬署押），不問屬於犯人與否，均應依同法第
    二百十九條規定沒收。
據上論斷，應依刑事訴訟法第二百九十九條第一項前段、第三百條，刑法第三百二十
條第一項、第二百十六條、第二百十條、第五十五條、第四十七條、第四十一條第一
項、第二百十九條，罰金罰鍰提高標準條例第一條前段、第二條，判決如主文。
中      華      民      國      九十一      年      三     月     七    日
                                          法  官  蔡憲德
右正本證明與原本無異。
如不服本判決應於收受本判決後送達後十日內向本院提出上訴書狀，其未敘述上訴理
由者，並得於提起上訴後十日內向本院補提理由書狀（均須按他造當事人之人數附繕
本 ）「切勿逕送上級法院」
                                          書記官   林鴻仁
中      華      民      國      九十一      年      三     月     七    日
附錄本案論罪科刑法條
刑法
第210條  偽造、變造私文書，足以生損害於公眾或他人者，處五年以下有期徒刑。
第216條  行使第二百十條至第二百十五條之文書者，依偽造、變造文書或登載不實
         事項或使登載不實事項之規定處斷。
第320條  意圖為自己或第三人不法之所有，而竊取他人之動產者，為竊盜罪，處五
         年以下有期徒刑、拘役或五百元以下罰金。
         意圖為自己或第三人不法之利益，而竊佔他人之不動產者，依前項之規定
         處斷。
         前二項之未遂犯罰之。
